---
title: "Exercises 8 tasks"
output: rmarkdown::github_document
---
1. Napisz skrypt w R implementujący rozkład dyskretny dwuwymiarowy. Założenia są następujące:
- zbiór wartości prawdopodobnych S ma postać {1, ..., m} × {1, ..., n} dla pewnych m, n ∈ N,
- rozkład (pełny) jest zrealizowany w postaci macierzy prób o wyrazach nieujemnych sumujących się do 1, tzn. jeśli X i Y są składowymi zmiennej o implementowanym rozkładzie, to:
**`prob[i, j] = P (X = i, Y = j)`**,
- macierze z poprzedniego punktu są tworzone przez funkcję `prob(m)`, której argumentem jest macierz o wyrazach nieujemnych niekoniecznie sumujących się do 1 - funkcja ma dokonywać stosownej normalizacji (tzn. dzielić wszystkie wyrazy przez ich sumę),
- funkcja `boundary(prob, i)` zwraca wektor rozkładu brzegowego względem zmiennej numer `i` (tzn. `boundary(prob, 1)` zwraca wektor rozkładu brzegowego względem X),
- funkcja `conditional(prob, i, v)` zwraca wektor rozkładu warunkowego względem wartości `v` zmiennej numer `i`, np.
**`conditional(prob, 1, 3)[2] = P (Y = 2|X = 3)`**,
- funkcja `mean(prob, i)` zwraca wartość oczekiwaną składowej numer `i`, jeśli `i` ma wartość `NA` (która ma być domyślna) powinien zostać zwrócony wektor wartości oczekiwanej,
- funkcja `covariance(prob)` zwraca macierz kowariancji,
- funkcja `independent(prob)` zwraca `TRUE` jeśli składowe są niezależne, `FALSE` w przeciwnym przypadku.

**Create a matrix:**
```{r}
m = matrix(c(7, 1, 9, 12, 4, 3, 3, 8, 2), nrow = 3, ncol = 3)
m
```
```{r}
m_ex = matrix(c(1, 1, 2, 2), nrow=2, ncol=2)
m_ex
```
**Prob function:**
```{r}
prob <- function(m){
  return(m/sum(m))
}
```
```{r}
new_m <- prob(m)
new_m
```
```{r}
new_m_ex <- prob(m_ex)
new_m_ex
```
**Boundary function:**
```{r}
boundary <- function(prob, i){
  vec <- vector()
  if (i == 1){
    vec <- rowSums(prob)
  }
  else if (i == 2){
    vec <- colSums(prob)
  }
  return(vec)
}
```
```{r}
boundary(new_m, 1)
```
```{r}
boundary(new_m, 2)
```
```{r}
boundary(new_m_ex, 1)
```
```{r}
boundary(new_m_ex, 2)
```
**Conditional function:**
```{r}
conditional <- function(prob, i, v){
  vec <- vector()
  if(i == 1){
    vec <- prob[v,]/boundary(prob, i)[v]
  }
  else if(i == 2){
    vec <- prob[,v]/boundary(prob, i)[v]
  }
  return(vec)
}
```
```{r}
conditional(new_m, 1, 2)
```
```{r}
conditional(new_m, 2, 2)
```
```{r}
conditional(new_m_ex, 1, 2)
```
```{r}
conditional(new_m_ex, 2, 2)
```
**Mean function:**
```{r}
mean <- function(prob, i=NA){
  vec_x <- c(0)
  for (j in 1:nrow(prob)) {
    vec_x = vec_x +  j * sum(prob[j,])
  }
  
  vec_y <- c(0)
  for (j in 1:ncol(prob)){
    vec_y = vec_y + j * sum(prob[,j])
  }
  
  vec <- c(vec_x, vec_y)
  if(!is.na(i) && (i == 1 || i == 2)){
    return(vec[i])
  }
  return(vec)
}
```
```{r}
mean(new_m, NA)
```
```{r}
mean(new_m, 1)
```
```{r}
mean(new_m, 2)
```
```{r}
mean(new_m_ex, NA)
```
```{r}
mean(new_m_ex, 1)
```
```{r}
mean(new_m_ex, 2)
```
**Covariance function:**
```{r}
covariance <- function(prob){
  return(cov(prob))
}
```
```{r}
covariance(new_m)
```
```{r}
covariance(new_m_ex)
```
**Independent function:**
```{r}
independent <- function(prob){
  prob_sum <- c(0)
  for(i in 1:nrow(prob)){
    for(j in 1:ncol(prob)){
      prob_sum = prob_sum + i * j * prob[i,j]
    }
  }
  
  x_y_result <- mean(prob, 1) + mean(prob, 2)
  
  print(c(prob_sum, x_y_result))
  if(prob_sum == x_y_result){
    return(TRUE)
  }
  return(FALSE)
}
```
```{r}
independent(new_m)
```
```{r}
independent(new_m_ex)
```