---
title: "Exercises 6 tasks"
output: rmarkdown::github_document
---
### 1. Liczba bramek strzelonych w każdym meczu przez pewną drużynę piłkarską ma rozkład Pois(2). Jakie jest prawdopodobieństwo zdobycia przez tę drużynę co najmniej 5 bramek w meczu?
1st solution:
```{r}
result1 <- 1 - ppois(4, 2)
result1
```
2nd solution:
```{r}
result2 <- 1 - (dpois(0, 2) + dpois(1, 2) + dpois(2, 2) + dpois(3, 2) + dpois(4,2))
result2
```
### 2. Wylosowano 90 studentów i utworzono szereg rozdzielczy ich nieobecnosci w ciągu semestru. Zakładamy, ze liczba nieobecności ma rozkład Poissona z nieznanym parametrem λ. Pamiętając, że λ jest wartością oczekiwannąw rozkładzie Poissona oblicz estymowaną (czyli wyznaczoną przez dostępne dane) wartość tego parametru w naszym przykładzie, a następnie oblicz prawdopodobieństwo tego, że student będzie w ciągu semestru nieobecny co najmniej 4 razy.
### Liczba nieobecności:  0 |  1 | 2  | 3  | 4 | 5 | 6 | 7
### Liczba studentów:    12 | 20 | 27 | 18 | 7 | 3 | 2 | 1
```{r}
lambda <- (1/90) * (0*12 + 1*20 + 2*27 + 3*18 + 4*7 + 5*3 + 6*2 + 7*1)
lambda
```
1st solution
```{r}
result1 <- 1 - ppois(3, lambda)
result1
```
2nd solution
```{r}
result2 <- 1 - (dpois(0, lambda) + dpois(1, lambda) + dpois(2, lambda) + dpois(3, lambda))
result2
```