---
title: "Exercises 9 tasks"
output: rmarkdown::github_document
---
Plik `gamma.dat` zawiera dane pochodzące z rozkładu gamma. Znajdź estymaty parametrów tego rozkładu korzystając:

 - metody momentów,
 - metody największej wiarygodności [można skorzystać albo z funkcji `optim()` albo z funkcji `fitdistr()` z pakietu MASS.].
 
**Konkretnie należy napisać skrypt, który:**

 - wczyta dane z podanego pliku i umieści je w wektorze numerycznym,
 - znajdzie estymatę parametrów rozkładu gamma metodą momentów (patrz wykład),
 - znajdzie estymatę parametrów rozkładu gamma metodą największej wiarygodności przy pomocy standardowej funkcji `optim()`,
 - porówna otrzymane estymaty.
```{r}
data <- scan("gamma.dat")
data
```
## Method of moments
```{r}
data_mean <- sum(data)/length(data)
data_mean
```
```{r}
data_variance <- var(data)
data_variance
```

```{r}
first_moment <- data_mean^2/data_variance
first_moment
```
```{r}
second_moment <- data_variance/data_mean
second_moment
```
## Maximum likelihood
```{r}
gamma_log_likelihood <- function(data, par){
  a <- par[1]
  b <- par[2]
  n <- length(data)
  sum_log <- sum(log(data))
  gll <- n*a*log(b) + n*lgamma(a) + sum(data)/b - (a-1)*sum_log
  return(gll)
}
```
```{r}
maximum_likelihood <- optim(par=c(first_moment, 1/second_moment), data=data, fn=gamma_log_likelihood)

maximum_likelihood
```
```{r}
likely_first_moment <- maximum_likelihood$par[1]
likely_first_moment
```
```{r}
likely_second_moment <- maximum_likelihood$par[2]
likely_second_moment
```
## Results comparison
```{r}
first_moment_comparison <- first_moment/likely_first_moment
first_moment_comparison
```
```{r}
second_moment_comparison <- second_moment/likely_second_moment
second_moment_comparison
```
