# Podstawy
Odwołanie do systemu pomocy
```{r}
help("c")
```
lub prościej
```{r}
?c
```
Odwołanie do systemu wyszukiwania w pomocy
```{r}
help.search("vector")
```
lub prościej
```{r}
??vector
```
# Zmienne
Nazwa zmiennej, podobnie jak dowolny identyfikator w R (taki jak nazwa funkcji) może być dowolnym ciągiem znaków zawierającym litery, cyfry, znak podkreślenia i kropkę rozpoczynającym się od litery lub kropki, po której nie następuje cyfra.

Operatorem przypisania jest dwuznak `<-` (również w wersji działającej w prawo `->`) lub znak `=` (który działa tylko w lewo).
```{r}
x <- 10
2 -> y.z
._e = 34.5
x
y.z
._e
```
Funkcja `ls()` zwraca listę istniejących obiektów
```{r}
ls()
```
a funkcja `rm()` je usuwa
```{r}
rm(x)
rm(list= ls())
```
# Wektory numeryczne
Są to 2 pokrewne podstawowe typy danych w R, różniące się wewnętrzną reprezentacją: `double` i `integer`.
```{r}
typeof(2)
mode(2)
```
```{r}
typeof(2L)
mode(2L)
```
Wbrew pozorom literały 2 i 2L nie oznaczają wartości skalarnych (nie ma takiego typu w R), tylko wektory o długości 1. Tworzenie (ręczne) wektorów o większej długości zwykle wykonuje się przy pomocy jednej z funkcji `c()`, `rep()`, `seq()` lub operatora `:`.
Funkcja `c()` — konkatenacja wektorów
```{r}
x <- c(2, 10, 17)
x
length(x)

y <- c(c(2, 3), 10, c(3, 2, -1))
y
length(y)
```
Funkcja `rep()` — powtarzanie elementów
```{r}
z1 <- rep(x, times = 3)
z1

z2 <- rep(x, each = 3)
z2

z3 <- rep(x, length.out = 5)
z3
```
Funkcja `seq()` i operator `:` — ciągi arytmetyczne
```{r}
2:10
seq(2, 10)
seq(from = 2, to = 10)
seq(to = 10, from = 2)
seq(from = 10, to = 2)

10:2
seq(2, 10, by = 2)
seq(2, 10, length.out = 8)
seq(2, 10, along.with = x)
```
`seq_along(x)` jest poręcznym (i szybszym) zamiennikiem `seq(along.with = x)`.
```{r}
seq_along(x)
```
Operatory arytmetyczne i inne funkcje zwektoryzowane
Klasyczne funkcje matematyczne — w tym operatory arytmetyczne — są przykładami tzw. funkcji zwektoryzowanych. Są one “świadome” tego, że ich argumenty są wektorami i produkują wektorowy wynik.
```{r}
x
x + c(1, 0, -1)

1:4 * 2:5

x^2

y
exp(y)

sqrt(seq(0, 1, by = 0.1))
```
W przypadku wektorów różnej długości stosowana jest tzw. reguła odzysku (recycling rule) — wektor krótszy jest wydłużany do długości dłuższego tak, jak gdyby była wywołana funkcja `rep(,length.out=)`. Jeśli długość dłuższego nie jest wielokrotnością długości krótszego, generowane jest ostrzeżenie.
```{r}
x
x * 3 + 1

y
1:4
y + 1:4
```
Funkcje agregujące
Są to funkcje o argumentach wektorowych zwracające wartość skalarną, wśród nich standardowe funkcje statystyki opisowej: `mean()`, `median()`, `var()`, `sd()`, `min()`, `max()`.
```{r}
x
y

mean(x)
median(y)
var(rep(1, times = 20))
sd(2 * y -3)
max(x)
which.min(x) # - index
sum(x ^ 2)
```
Wykorzystanie tych funkcji pozwala w wielu typowych sytuacjach uniknąć stosowania jawnych pętli.
Podstawowy sposób indeksowania wektorów w R przypomina indeksowanie tablic w językach typu C — z wyjątkiem tego, że indeksem pierwszego elementu jest 1.
```{r}
x
x[1]
x[3]
```
Jednak operacja indeksowania jest ogólniejsza. Jak już wiemy, 1 jest wektorem. Wynik operacji również jest wektorem. Naturalnie więc można też indeksować dowolnym wektorem całkowitoliczbowym.
```{r}
x
c(1, 3)
x[c(1, 3)]

y
-1:-3
y[-1:-3]
```
Niedopuszczalne jest mieszanie indeksów dodatnich i ujemnych.
Jak widać powyżej, operator `[]` zwraca podwektor. Istnieje też operator indeksowania `[[]]` zwracający zawsze pojedynczy element (o ile taki istnieje).
```{r}
x
x[[2]]
y
y[[3]] # - error
```
# Wektory logiczne
Są to wektory o składowych przyjmujących jedną z wartości `TRUE` albo `FALSE`.
```{r}
l <- c(TRUE, FALSE, FALSE, TRUE, TRUE)
l
```
Typowo powstają jako wynik operacji porównania wektorów numerycznych (w razie potrzeby działa reguła odzysku).
```{r}
x
x == c(1, 2, 3)
x > 10
y
x * y^2
x * y^2 < 10
```
Na wektorach logicznych działają spójniki logiczne `&` (koniunkcja), `|` (alternatywa) i `!` (negacja).

```{r}
y
y > 0 & y < 5
```
Koniunkcja i alternatywa mają wersję “podwójną” (`&&` i `||`), która uwzględnia tylko pierwsze składowe operandów, wykonuje skrócone wartościowanie i, w konsekwencji, produkuje zawsze wektor logiczny o długości 1.
```{r}
y > 0 && y < 5
```
Często sensowniejszym sposobem uzyskania wektora logicznego o długości 1 jest skorzystanie z funkcji `all()` lub `any()`.
```{r}
y
all(y > 0 & y < 5)
any(y > 0 & y < 5)
```
Użyteczną cechą wektorów logicznych jest to, że mogą służyć do indeksowania innych wektorów.
```{r}
y
y[c(TRUE, FALSE, FALSE, FALSE, FALSE, TRUE)]
y[y > 0 & y < 5]
median(y)
y[y > median(y)]
y[y < median(y)]
```
# Wektory znakowe (napisowe)
```{r}
s <- c("Ala", "Ola", "Ula")
s
s[2]
paste(s, collapse = "-")
paste(s, 1:6)
paste(s, 1:6, sep = "")
paste(s, 1:6, sep = "-", collapse = "===")
as.numeric("32")
as.logical("true")
```
# Wartości nieistniejące
```{r}
isFALSE(NA)
isTRUE(NA)
is.na(NA)

z <- c(1,2)
z[5] <- 10
z
z + 30
z == 1
z == NA
is.na(z)
z[!is.na(z)]
mean(z)
mean(z[!is.na(z)])
mean(z, na.rm = TRUE)
z[is.na(z)] <- -1
z
```
Porównaj działanie instrukcji x[5] i x[[5]]
```{r}
x
x[5]
#x[[5]]
```
# Wektory nazwane
Składowe wektorów mogą mieć nazwy
```{r}
nx <- c(a=2, b=-10, c=0)
nx
```
W takiej sytuacji elementy mogą być indeksowane przy pomocy nazwy
```{r}
nx["a"]
nx[c("a", "b")]
nx[["c"]]
```
Nazwy elementów wektora dostępne są (do odczytu i zapisu) za pomocą właściwości `names`.
```{r}
names(nx)
names(nx) <- c("pierwszy", "drugi", "trzeci")
nx
nx["drugi"]
nx[["drugi"]]
```
# Macierze
Macierze są wektorami o specjalnie ustawionych wymiarach, tzn. właściwości `dim`.
```{r}
m <- matrix(c(1, 2, 3, 4), nrow=2)
m
class(m)
dim(m)

m2 <- c(1, 2, 3, 4)
m2
class(m2)
dim(m2)
dim(m2) <- c(1, 4)
m2
class(m2)
dim(m2)
matrix(c(1, 2, 3, 4), ncol = 2, byrow = TRUE)
```
Operacje na macierzach
```{r}
m <- matrix(1:4, nrow=2)
m
m^2
sqrt(m) + matrix(rep(1, times=4), nrow=2)
m+1
m < 2
m[1,2]
m[2,2] <- 0
m
m[2,]
m[,1]
m[1,] <- -1
m
```
**Uwaga**. Operator * jest mnożeniem po składowych (jak dla normalnych wektorów)
```{r}
m1 <- matrix(1:4, nrow=2)
m1
m2 <- diag(nrow=2)
m2
m1 * m2
```
Jeśli chcemy pomnożyć macierze jak w algebrze liniowej, używamy operatora `%*%`
```{r}
m1
m2
m1 %*% m2
```
Rozwiązanie układu równań `Ax=b`
```{r}
A <- matrix(1:4, nrow=2)
A
b <- c(1,0)
b
solve(A, b)
```
Obliczenie macierzy transponowanej, odwrotnej, wyznacznik i ślad
```{r}
A
t(A)
solve(A)
det(A)
diag(A)
sum(diag(A))
```
# Instrukcje sterujące
W R mamy do dyspozycji standardowy zestaw instrukcji sterujących. Po pierwsze instrukcja warunkowa
```{r}
if (runif(1) > 0.5){
  "Orzeł"
}
```
również z klauzulą `else`
```{r}
if (runif(1) > 0.5){
  "Orzeł"
} else {
  "Reszka"
}
```
Funkcja `runif()` (`?runif`) zwraca jedną lub więcej liczb wylosowanych według jednostajnego rozkładu prawdopodobieństwa — domyślnie na przedziale [0,1].
Użyteczna bywa też funkcja `ifelse()`
```{r}
x <- runif(20)
x
rzuty <- ifelse(x > 0.5, "Orzeł", "Reszka")
rzuty
```
Jest też pętla warunkowa
```{r}
liczba_orlow <- 0
while (runif(1) > 0.5){
  liczba_orlow <- liczba_orlow + 1
}
liczba_orlow
```
pętla (potencjalnie) nieskończona
```{r}
liczba_orlow <- 0
repeat {
  if (runif(1) > 0.5) break
  liczba_orlow <- liczba_orlow + 1
}
liczba_orlow
```
i pętla iteratorowa
```{r}
x <- runif(20)
x
for (i in seq_along(x)){
  print(mean(x[1:i]))
}
```
Alternatywą dla pętli (zwłaszcza `for`) są funkcje zwektoryzowane oraz funkcje wspierające styl funkcyjny, w szczególności rodzina funkcji `lapply()` (`?lapply`).
# Funkcje
Funkcje w R są obiektami. Tworzy się je przy pomocy funkcji `function()`. Zwracaną wartością jest wartość ostatniego wyrażenia lub argument funkcji `return()`.
```{r}
f <- function(x, a = 2) x^2 + 10 * a

g <- function(z){
  stopifnot(all(z > 0))
  sin(z^2) - pi
}

h <- function(x){
  if (x < 0){
    return(x + 10)
  }
  cos(x-1)
}
```
Wywołania funkcji
```{r}
f(10)
f(10, 4)
f(a=-1, x=3)
f(c(-1, 1))

g(3)
# g(-3)

h(-1)
h(10)
```
# Rysowanie
## Dane jednowymiarowe
Histogram
```{r}
x <- sample(1:1000, 100, replace = TRUE)
x
hist(x)
hist(x, freq=FALSE)
hist(x, breaks=4)
hist(x, breaks=c(0, 210, 650, 884, 1000))
```
Wykres pudełkowy
```{r}
x
boxplot(x)
boxplot(x, horizontal = TRUE)
```
## Dane dwuwymiarowe
Wykres rozproszenia (scatter plot)
```{r}
x <- sample(1:1000, 100, replace=TRUE)
x
y <- sample(1:1000, 100, replace=TRUE)
y
plot(x, y)
plot(x, y, xlab = "Zmienna x", ylab = "Zmienna y", main = "Wykres y względem x")
```
Rysunek można zachować w pliku
```{r}
pdf("scatterplot.pdf")
plot(x, y, col = "pink")
dev.off()
```
Wykres funkcji
```{r}
x <- seq(-pi, pi, length.out = 100)
x
plot(x, sin(x), type = "l", ylab = "y")
lines(x, cos(x), type = "l", col = "orange")
```