# Wprowadzenie do programowania w R — cz. 1
Semestr zimowy 2021/22

## Zadania
Zadania oparte są na zbiorze danych `precip` z biblioteki standardowej R (`?precip`). Znajdź następujące informacje.
```{r}
help("precip")
precip
```
#### 1. Jaka jest średnia i mediana opadów w rejestrowanych miastach?
```{r}
mean(precip)
median(precip)
```
#### 2. Jaka jest wariancja i odchylenie standardowe opadów?
```{r}
var(precip)
sd(precip)
```
#### 3. Jaki jest rozstęp opadów? [**Uwaga**: standardowa funkcja `range()` nie liczy wprost rozstępu tylko wektor dwuelementowy zawierający minimum i maksimum].
```{r}
diff(range(precip))
```
#### 4. Jaki jest rozstęp międzykwartylowy? Porównaj wynik uzyskany przy pomocy funkcji `IQR()` (`?IQR`) z wynikiem uzyskanym (jak na wykładzie) przy pomocy funkcji `fivenum()` (`?fivenum`).
```{r}
IQR(precip)
unname(diff(fivenum(precip)[c(2, 4)]))
```
#### 5. Jakie jest odchylenie przeciętne od średniej? Jakie jest odchylenie przeciętne od mediany?
```{r}
mean(abs(precip - mean(precip)))
mean(abs(precip - median(precip)))
```
#### 6. Jaki jest poziom opadów w miastach, których nazwa zaczyna się na “M” (`?startsWith`)?
```{r}
precip[startsWith(names(precip), "M")]
```
#### 7. W których miastach opady są równe średniej?
```{r}
precip_mean <- mean(precip)
names(precip[precip == precip_mean])
```
#### 8. W których miastach opady różnią się od mediany nie więcej niż 0.5 cala?
```{r}
precip_median <- median(precip)
for (i in seq_along(precip)){
  if (abs(precip[i] - precip_median) < 0.5){
    print(names(precip[i]))
  }
}
```
#### 9. W którym mieście opady są najmniejsze, a w którym największe?
```{r}
names(which.min(precip))
names(which.max(precip))
```
#### 10. Ile jest miast z opadami powyżej średniej?
```{r}
sum(precip > mean(precip))
```
#### 11. W których miastach opady leżą powyżej górnego kwartyla?
First solution
```{r}
third_quartile <- fivenum(precip)[4]
for (i in seq_along(precip)){
  if (precip[i] > third_quartile){
    print(names(precip[i]))
  }
}
```
Second solution
```{r}
third_quartile <- fivenum(precip)[4]
names(precip[precip > third_quartile])
```

#### 12. W których miastach opady leżą poniżej dolnego kwartyla?
First solution
```{r}
first_quartile <- fivenum(precip)[2]
for (i in seq_along(precip)){
  if (precip[i] < first_quartile){
    print(names(precip[i]))
  }
}
```

Second solution
```{r}
first_quartile <- fivenum(precip)[2]
names(precip[precip < first_quartile])
```
#### 13. Narysuj histogram rozkładu. Jakie wnioski na temat rozkładu można z niego wyciągnąć?
```{r}
hist(precip)
```
#### 14. Narysuj wykres pudełkowy rozkładu. Jakie z niego płyną wnioski? Które miasta stanowią wartości odstające na wykresie pudełkowym (?boxplot, ?boxplot.stats)?
```{r}
boxplot(precip)
```