# Pakiety
Kod biblioteczny R jest zorganizowany w pakiety. Obiekty z pakietu są osiągalne w bieżącym środowisku po wywołaniu funkcji `library()`, np.
```{r}
library(MASS)
```
Dołączać można tylko pakiety zainstalowane. Podstawowy sposób instalacji polega na wywołaniu funkcji `install.packages()`, np.
```{r}
#install.packages("plot3D")
```
# Listy (wektory uogólnione)
Listy (wektory uogólnione)
```{r}
l <- list(a = c(2,3,4), f = function(x) sum (x^2), b="Ala ma kota")
l
```
Do indeksowania list można używać operatora `[]`, ale ponieważ zwraca on podwektor tego samego typu, co obiekt, na którym jest wywołany (czyli w tym przypadku podlistę), nie daje bezpośredniego dostępu do elementów listy, np.
```{r}
l[1]
l[1][2]
l[2]
# l[2](3)
```
Natomiast operator `[[]]` taki dostęp daje:
```{r}
l[[1]]
l[[1]][2]
l[[2]]
l[[2]](3)
```
Jeśli elementy listy mają nazwy, to można tych nazw używać jako indeksów. Dla list z nazwami dostępny jest też specjalny operator indeksowania `$`.
```{r}
l[['a']]
l$a
l[['a']][2]
l$a[2]
# l$f[3]
```
Listy używane są powszechnie do zwracania złożonych wartości z funkcji.
```{r}
f <- function(){
  list(x=10, y=32)
}
f()$x
```
# Czynniki (typy kategoryczne, wyliczeniowe)
Czynnik jest typem o skończonym zestawie wartości, a więc reprezentuje zmienne kategoryczne (uporządkowane lub nie). Wewnętrznie reprezentowany jest przez wektor całkowitoliczbowy. Czynniki powstają z wektorów, których składowe przyjmują wartości z pewnego (zwykle niewielkiego) zbioru. Są specjalnie traktowane przez wiele funkcji przetwarzających dane.
```{r}
directions <- factor(c("N", "E", "S", "W", "E", "E", "N", "S"))
directions
table(directions)
pressures <- factor(c("High", "High", "Low", "Medium", "Low", "Low"),
                    levels = c("Low", "Medium", "High"), ordered = TRUE)
pressures
table(pressures)
x <- sample(1:10, 100, replace = TRUE)
x
y <- sample(1:1000/1000, 100, replace = TRUE)
y
plot(x, y)
fx <- factor(x)
fx
plot(fx, y)
```

# Programowanie obiektowe — poziom S3
W R dostępne (i używane) są co najmniej 3 różne podejścia do programowania obiektowego. Najprostszym i najbardziej elastycznym z nich jest tzw. poziom S3. Klasę obiektu na tym poziomie wyznacza wartość właściwości `class()`.
```{r}
x <- 1
class(x)
class(x) <- "super_fighter"
class(x)
```
Do sprawdzania przynależności obiektu do klasy służy funkcja `inherits()`.
```{r}
inherits(x, "super_fighter")
inherits(x, "numeric")
inherits(2, "numeric")
```
Obiekt może mieć kilka klas.
```{r}
class(x) <- c("Ala", "Ola", "Ula")
class(x)
inherits(x, "Ala")
inherits(x, "Ula")
inherits(x, c("Ola", "Ela", "Ala"))
inherits(x, c("Ola", "Ela", "Ala"), which = TRUE)
```
Drugim filarem obiektowości na poziomie S3 są **funkcje generyczne**. Funkcją generyczną jest funkcja o specjalnej definicji:
```{r}
fff <- function(x, y){
  UseMethod("fff")
}
```
Dla funkcji generycznej definiuje się jedną lub więcej metod dla poszczególnych klas. Nazwa metody jest konstruowana według schematu `funkcja_generyczna.typ`, np.
```{r}
fff.numeric <- function(x,y){
  x + pi*as.numeric(y)
}

fff.super_fighter <- function(x, y){
  "I am a super fighter!"
}
```
Podczas wywołania właściwa metoda dobierana jest na podstawie klasy pierwszego argumentu, czyli np. wywołanie funkcji generycznej `fff()` na obiekcie klasy `super_fighter` skutkuje wywołaniem metody `fff.super_fighter()`.
```{r}
z <- 1
fff(z, 13)
class(z)
class(z) <- "super_fighter"
fff(z, 13)
```
Jeśli obiekt należy do kilku klas, wybiera się tę z metod, której klasa występuje najwcześniej w wektorze klas obiektu
```{r}
class(z) <- c("numeric", "super_fighter", "alamakota")
class(z)
fff(z, 13)
```
Jeśli dla żadnej z klas obiektu, na którym wywoływana jest funkcja generyczna, nie jest zdefiniowana odpowiednia metoda, używana jest metoda domyślna o nazwie `funkcja_generyczna.default()`. Jeśli ta ostatnia nie jest zdefiniowana, zgłaszany jest błąd.
```{r}
# fff("ala", 13) - error
fff.default <- function(x, y){
  y
}
fff("ala", 13)
```
Biblioteka standardowa zawiera znaczną liczbę funkcji generycznych. Przykładami są: `print()`, `plot()`, `summary()`, `predict()` i cały zestaw operatorów. Z tego, co zostało napisane powyżej, wynika, że możemy zdefiniować własne metody dla tych funkcji.
```{r}
print.super_fighter <- function(x){
  print(paste("Super fighter", x))
}
z <- 1
class(z)
class(z) <- "super_fighter"
class(z)
z
```
# Rozkłady prawdopodobieństwa
Na ogół rozkłady reprezentowane są przez 4 funkcje:

  - `dxx` - gęstość lub funkcja prawdopodobieństwa
  
  - `pxx` - dystrybuanta
  
  - `qxx` - funkcja kwantylowa
  
  - `rxx` - losowanie zgodne z rozkładem.
`xx` jest ciągiem znaków oznaczającym rozkład, np. `unif` - rozkład jednostajny, `norm` - normalny, `binom` - dwumianowy, `pois` - Poissona, `t` - t (Studenta), 
`f` - F (Fishera-Snedecora).
```{r}
dnorm(2.3)
pnorm(2.3)
x1 <- rnorm(10)
x1
mean(x1)
var(x1)
sd(x1)
x2 <- rnorm(10, mean=1, sd=5)
x2
mean(x2)
var(x2)
sd(x2)
dpois(2, lambda = 1)
rpois(10, lambda = 1)
qpois(0.75, lambda = 1)
```
Dla osiągnięcia potwarzalności obliczeń z czynnikiem losowym stosuje się funkcję `set.seed()`
```{r}
rnorm(10)
rnorm(10)
set.seed(2020)
rnorm(10)
set.seed(2020)
rnorm(10)
```
# Rysowanie — dane trójwymiarowe
Wykres konturowy (poziomicowy)
```{r}
x <- seq(-pi, pi, length.out = 100)
y <- x
f <- outer(x, y, function(x, y)  cos(y)/(1+x^2))
contour(x, y, f)
contour(x, y, f, nlevels = 45)
fa <- (f - t(f)) / 2
contour(x, y, fa, nlevels = 15)
```
Mapa temperatury (heatmap, mapa hipsometryczna)
```{r}
image(x, y, f)
image(x, y, f, col = topo.colors(32, alpha = 1))
contour(x, y, f, add = TRUE)
```
Wykres trójwymiarowy w perspektywie
```{r}
persp(x, y, f)
persp(x, y, f, theta = 30)
persp(x, y, f, theta = 30, phi = 40)
persp(x, y, f, theta = 30, phi = 40, shade = 0.75, border = NA)
```
[Ładniejsze wykresy trójwymiarowe można wykonać korzystając z funkcji z pakietu `plot3D`.]

# Ramki danych i dane zewnętrzne
*Ramka danych* jest szczególnym rodzajem listy składającej się z wektorów o równej długości.
```{r}
df <- data.frame(nazwa=c("Tatooine", "Dagobah", "Hoth"),
                 srednica=c(20, 37.4, 11.22),
                 klimat=factor(c("pustynia", "bagno", "snieg")))
df
```
Tworzy to macierzopodobną strukturę dwuwymiarową, stanowiącą podstawowy sposób reprezentacji danych obserwacyjnych w R. W standardowej interpretacji kolumny (powstałe z wektorów wejściowych) reprezentują obserwowane zmienne.
```{r}
df$srednica
df[,2]
df["srednica"]
df[2]
```
Warto zwrócić uwagę, że dwie pierwsze instrukcje produkują wektor, a dwie ostatnie jednokolumnową ramkę danych. Natomiast wiersze (“przekroje poziome”) reprezentują poszczególne obserwacje.
```{r}
df[2,]
```
Wczytywanie danych zewnętrznych
```{r}
Auto <- read.table("Auto.data")
class(Auto)
Auto
```
Dane są wczytywane do ramki danych. Do zapisywania ramek danych do pliku tekstowego służy funkcja `write.table()`.
W powyższym przypadku dane zostały wczytane błędnie, bo plik zawiera wiersz nagłówka i dane nieznane (oznaczone `?`).
```{r}
Auto <- read.table("Auto.data", header=TRUE, na.strings="?")
names(Auto)
class(Auto)
head(Auto)
```
Wczytywanie z pliku CSV
```{r}
Auto <- read.csv("Auto.csv", header=TRUE, na.strings = "?")
head(Auto)
```
W przypadku danych w formacie właściwym dla polskiej lokalizacji bardziej odpowiednia jest funkcja `read.csv2()`.
Usuwanie wierszy z wartościami nieistniejącymi
```{r}
dim(Auto)
Auto <- na.omit(Auto)
dim(Auto)
```
Indeksowanie ramki danych.
```{r}
Auto[2, 5]
Auto[2, "weight"]
Auto[, 5]
Auto[, "weight"]
Auto[1:4]
Auto[1:4,]
Auto[3:10, c(2,5)]
Auto[3:10, c("cylinders", "weight")]
```
Indeksowanie charakterystyczne dla list.
```{r}
Auto$mpg
Auto$weight[1:4]
Auto$cylinders[Auto$mpg > 30]
Auto[Auto$mpg > 30,]
attach(Auto)
mpg
mpg[mpg>30]
cylinders[mpg>30]
Auto[mpg>30,]
Auto[mpg > 30, "weight"]
```
Prezentacja graficzna danych z ramki
```{r}
plot(cylinders, mpg)
plot(as.factor(cylinders), mpg)
hist(mpg)
hist(mpg, col="red")
hist(mpg, col="red", breaks=15)
```
```{r}
Auto2 <- read.csv("Auto.csv", header = TRUE, na.strings = "?")
head(Auto2)
```
```{r}
pairs(Auto2[,1:8])
pairs(~ mpg + displacement + horsepower + weight + acceleration, data=Auto2)
```

Identyfikacja wartości interesujących zmiennych
```{r}
plot(horsepower, mpg)
identify(horsepower, mpg, name)
```
Podsumowania statystyczne
```{r}
summary(Auto)
summary(mpg)
```