---
title: "Exercises 2 tasks"
output: rmarkdown::github_document
---
# Wprowadzenie do programowania w R — cz. 2
Semestr zimowy 2021/22

## Zadania
Zadania oparte są na zbiorze danych Auto. Należy napisać skrypt w R, który znajduje następujące informacje.
```{r}
auto <- read.csv("Auto.csv", header = TRUE, na.strings = "?")
head(auto)
```
#### 1. Jakie jest średnie zużycie paliwa (mpg) wszystkich samochodów?
```{r}
mean(auto[, "mpg"])
```
#### 2. Jakie jest średnie zużycie paliwa samochodów, które mają 4 cylindry?
```{r}
mean(auto$mpg[auto$cylinders == 4])
```
#### 3. Jaka jest mediana wagi (weight) wszystkich samochodów?
```{r}
median(auto[,"weight"])
```
#### 4. Jakie jest średnie zużycie paliwa samochodów wyprodukowanych w roku 72?
```{r}
mean(auto$mpg[auto$year == 72])
```
#### 5. Jaka jest wariancja przyspieszenia (acceleration) wszystkich samochodów?
```{r}
var(auto[, "acceleration"])
```
#### 6. Jaka jest wariancja przyspieszenia samochodów japońskich (origin == 3)?
```{r}
var(auto$acceleration[auto$origin == 3])
```
#### 7. Ile jest samochodów, których moc (horsepower) jest powyżej średniej?
```{r}
sum(auto$horsepower > mean(auto$horsepower, na.rm=TRUE), na.rm=TRUE)
```
#### 8. Jaka jest maksymalna moc samochodów, których waga jest poniżej średniej?
```{r}
max(auto$horsepower[auto$weight < mean(auto$weight, na.rm = TRUE)], na.rm = TRUE)
```
#### 9. Ile jest samochodów, których zużycie paliwa jest poniżej średniej (czyli mpg jest powyżej średniej)?
```{r}
sum(auto$mpg > mean(auto$mpg))
```
#### 10. Jaka jest minimalna liczba cylindrów samochodów, których zużycie paliwa jest poniżej średniej?
```{r}
min(auto$cylinders[auto$mpg < mean(auto$mpg)])
```
#### 11. Ile jest samochodów o maksymalnej pojemności silnika (displacement)?
```{r}
sum(auto$displacement == max(auto$displacement))
```
#### 12. Jakie jest maksymalna waga (weight) samochodów, których pojemność silnika jest mniejsza od jej mediany?
```{r}
max(auto$weight[auto$displacement < median(auto$displacement)])
```